【裁判字號】    97,抗,2038
【裁判日期】    971216
【裁判案由】    停止執行
【裁判全文】
臺灣高等法院民事裁定                  97年度抗字第2038號
抗  告  人  甲○○
抗  告  人  祭祀公業游光彩
法定代理人  游明哲
代理人  張安琪律師
上列當事人間聲請停止執行事件，兩造對於中華民國97年10月28
日臺灣板橋地方法院97年度聲字第2889號所為裁定，各自提起抗
告，本院裁定如下：
    主  文
原裁定關於命甲○○提供之擔保金額，逾新台幣參佰肆拾壹萬捌
仟肆佰伍拾柒元部分廢棄。
祭祀公業游光彩之抗告駁回。
抗告程序費用由祭祀公業游光彩負擔。
    理  由
一、按祭祀公業條例已於民國97年7月1日施行，祭祀公業依該條
    例第21條、第22條規定向主管機關登記為祭祀公業法人者，
    固有當事人能力，未登記為法人者，仍不失為非法人團體，
    亦有當事人能力。本件抗告人祭祀公業游光彩為祭祀公業，
    爰將其列為當事人，並以原管理人游明哲為其法定代理人，
    合先敘明。
二、本件抗告人甲○○主張：兩造間原法院97年度執字第80221
    號拆屋還地強制執行事件，業經伊向台北縣中和地政事務所
    申請為時效取得地上權登記，其申請案件除經該所正式受理
    並派員進行土地複丈程序中，伊已依強制執行法第14 條第1
    項之規定，於原法院對相對人祭祀公業游光彩提起債務人異
    議之訴，經原法院民事庭受理在案（97年度訴字第2370號）
    ，爰依同法第18條第2項之規定，聲請准以面額新台幣（下
    同）10萬元之金融機關無記名可轉讓定期存單或現金供擔保
    後，停止原法院97年度執字第20881號拆屋還地強制執行事
    件中就坐落於台北縣中和市○○○段外南勢角小段209-3、2
    09-5地號內如原法院91年度重訴字第494號判決附圖所標示
    Ａ之磚造屋、面積197平方公尺及如附圖所標示Ｆ之廢豬舍
    、面積80平方公尺之執行程序等語，並提出土地複丈及標示
    變更登記申請書及其附件、台北縣中和地政事務所（土地複
    丈）定期通知書及債務人異議之訴起訴狀等件為證（見原法
    院板橋簡易庭97年度板聲字第91號卷，第7至18頁）。原法
    院固准許伊於供擔保433萬6986元後，該院97年度執字第802
    21號拆屋還地等事件之強制執行程序，於該院97年度訴字23
    70號債務人異議之訴事件判決或終結確定前應暫予停止。然
    其所聲請停止執行部分僅277平方公尺，原裁定依全部土地
    320平方公尺核定伊應供擔保之金額，難謂適當，爰提起抗
    告，求為廢棄原裁定關於應供擔保金額之核定部分。
三、祭祀公業游光彩則以：本件強制執行事件執行名義之內容及
    目的並非金錢債權之實現，而係拆除地上建物收回土地以資
    利用，伊因停止執行所可能遭受之損害應以伊無法實現拆除
    地上建物及收回土地所受之損害及所失之利益計算之。原裁
    定既認定本件執行標的土地金額以公告現值2001萬6860元計
    ，卻認伊因停止強制執行所受之損害僅為本案審理期間執行
    債權額之利息，顯不適宜。系爭土地市價至少為其公告地價
    2倍以上，伊因此無法實現之土地利益至少4000萬元以上，
    原裁定以金錢債權標的金額按年利率百分之五之利息計算伊
    所受損害，從而核定甲○○應供擔保之金額，顯然過低且不
    合理等語，資為抗辯。
四、按法院依強制執行法第18條第2項裁定准許停止強制執行所
    定之擔保金，係備供債權人因停止執行所受損害之賠償，其
    數額應依標的物停止執行後，債權人未能即時受償或利用該
    標的物所受之損害額，或其因另供擔保強制執行所受之損害
    額定之。原法院審酌本件債務人異議之訴之審理期間預估為
    4年3個月（約4.3年），依上開土地公告現值5%核定甲○○
    應供擔保之金額，固非無見。然甲○○聲請停止強制執行之
    部分，僅為其占用前開第209之3、209之5地號土地中，如原
    法院91年度重訴字第494號判決附圖所標示Ａ之磚造屋、面
    積197平方公尺及如附圖所標示Ｆ之廢豬舍、面積80平方公
    尺，合計277平方公尺之部分，至於其共同占用之其他土地
    及確定判決所命應連帶給付相當於租金之不當得利部分，則
    非在其聲請停止強制執行之列，有聲請狀附卷可稽。原法院
    依甲○○所共同占用之全部土地320平方公尺及其應連帶給
    付以15年計算之相當相當於租金之不當得利164萬8860元，
    作為審酌應供擔保之金額，自難謂洽。甲○○抗告意旨主張
    應依其聲請停止強制執行之面積即前開277平方公尺，為核
    定其應供擔保之金額之基礎，應屬可採。是本件甲○○應供
    擔保之金額，應以341萬8457元為適當（計算式：57400×
    277×4.3×5%＝0000000）。至於祭祀公業游光彩雖主張系
    爭土地市價至少為其公告地價之2倍以上，其因此無法實現
    之土地利益至少4000萬元以上，若共同開發，所得之利益更
    遠超過此金額，原裁定核定之擔保金額顯然過低等語。然祭
    祀公業游光彩並未提出其已與他人共同開發上開土地或其因
    停止強制執行可能受到之損害之相關資料，以供本院參考，
    所為上開主張，非可採信。
五、綜上，本件甲○○應供擔保之金額，應以341萬8457元為適
    當，原裁定命甲○○供433萬6986元之擔保，尚有未洽。是
    甲○○提出抗告，指摘原裁定所定之金額過高為不當，求予
    廢棄，為有理由，應由本院將原裁定廢棄，變更擔保金額如
    主文所示；祭祀公業游光彩之抗告，指摘原裁定所定金額過
    低為不當，聲明廢棄，則為無理由，應予駁回。
六、據上論結，本件甲○○之抗告為有理由，祭祀公業游光彩之
    抗告為無理由。爰裁定如主文。
中    華    民    國    97    年    12    月    16    日
                    民事第七庭
                        審判長法  官   鄭三源
                              法  官   邱  琦
                              法  官   呂太郎
正本係照原本作成。
祭祀公業游光彩對本裁定除以適用法規顯有錯誤為理由，並經本
院許可外，不得再抗告。如提起再抗告，應於收受後10日內委任
律師為訴訟代理人向本院提出再抗告狀。並繳納再抗告費新台幣
一千元。
中    華    民    國    97    年    12    月    17    日
                              書記官   黃千鶴


司法院資訊處製作；財團法人民間司法改革基金會備份。
